【裁判字號】    99,訴緝,313
【裁判日期】    991231
【裁判案由】    毒品危害防制條例
【裁判全文】
臺灣板橋地方法院刑事判決             99年度訴緝字第313號
公  訴  人  臺灣板橋地方法院檢察署檢察官
被      告  黃金龍
上列被告因違反毒品危害防制條例案件，經檢察官提起公訴（98
年度毒偵字第1913號），因被告於本院準備程序中就被訴事實為
有罪之陳述，本院告知被告簡式審判程序之旨，並聽取當事人之
意見後，合議庭裁定改由受命法官獨任依簡式審判程序進行，判
決如下：
    主  文
黃金龍施用第一級毒品，累犯，處有期徒刑拾月。又施用第二級
毒品，累犯，處有期徒刑陸月。應執行有期徒刑壹年貳月。
    事  實
一、黃金龍前因違反麻醉藥品管理條例案件，其中非法吸用化學
    合成麻醉藥品部分，經臺灣士林地方法院以86年度訴字第35
    6 號判決判處有期徒刑7 月確定，非法販賣化學合成麻醉藥
    品部分，經臺灣高等法院以86年度上訴字第4933號判決判處
    有期徒刑5 年6 月，經最高法院87年度臺上字第1504號判決
    駁回上訴確定；上開2 罪經臺灣高等法院以87年度聲字第76
    3 號裁定定應執行有期徒刑5 年10月確定，於89年5 月10日
    縮短刑期假釋出監，假釋期間付保護管束，嗣經撤銷假釋，
    執行殘刑有期徒刑2 年7 月又11日，嗣於94年9 月11日縮刑
    期滿執行完畢（於本案構成累犯）；又因施用毒品案件，經
    臺灣基隆地方法院以91年度毒聲字第482 號裁定送觀察、勒
    戒後，認有繼續施用毒品傾向，復經該院以91年度毒聲字第
    84 0號裁定令入戒治處所施以強制戒治，於92年4 月17日停
    止戒治釋放出所，於92年9 月10日保護管束期滿，並經臺灣
    基隆地方法院檢察署檢察官以92年度戒毒偵字第65號為不起
    訴處分確定；復於上開強制戒治執行完畢後5 年內之97、98
    年間，(一)因施用毒品案件，經本院以97年度訴字第1340號判
    決分別判處有期徒刑8 月、6 月，應執行有期徒刑1 年，嗣
    經臺灣高等法院以98年度上訴字第1586號判決駁回上訴確定
    ；(二)又因施用毒品案件，經臺灣士林地方法院以97年度訴字
    第674 號判決分別判處有期徒刑5 月、5 月、7 月，應執行
    有期徒刑1 年3 月，嗣經臺灣高等法院以98年度上訴字第
    1449 號 判決駁回上訴確定；(三)再因施用毒品案件，經臺灣
    士林地方法院以97年度審訴字第203 號判決分別判處有期徒
    刑8 月、4 月、8 月、4 月、5 月，應執行有期徒刑1 年6
    月，嗣經臺灣高等法院以98年度上訴字第2467號判決駁回上
    訴確定；(四)復因施用毒品案件，經本院以97年度訴字第5132
    號判決分別判處有期徒刑7 月、3 月，應執行有期徒刑8 月
    確定；上開(一)(二)(三)(四)案件接續執行，甫於99年12月7 日入監
    執行，尚未執行完畢。詎仍不知悔改，明知海洛因及甲基安
    非他命係毒品危害防制條例第2 條第2 項第1 款、第2 款所
    明定之第一、二級毒品，不得持有及施用，竟仍基於施用第
    一級毒品海洛因之犯意，於98年1 月21日中午12時許，在新
    北市○○區○○路398 號2 樓房間內，以將海洛因摻水稀釋
    放入注射針筒後施打之方式，施用海洛因1 次；另基於施用
    第二級毒品甲基安非他命之犯意，於98年1 月20日晚上10時
    許，在上開處所，以將甲基安非他命置於玻璃吸食器內燒烤
    吸取其煙霧之方式，施用甲基安非他命1 次。嗣於98年1 月
    21日晚上7 時許，在上開處所，因另案通緝為警緝獲，經其
    同意採集尿液送驗，檢驗結果呈嗎啡及甲基安非他命陽性反
    應，始知上情。
二、案經新北市政府警察局汐止分局報告臺灣板橋地方法院檢察
    署檢察官偵查起訴。
    理  由
一、按本件被告黃金龍所犯係死刑、無期徒刑、最輕本刑為3 年
    以上有期徒刑以外之罪，其於準備程序就前揭被訴事實為有
    罪之陳述，經受命法官告知簡式審判程序之旨，並聽取其與
    公訴人之意見後，本院認無不得或不宜改依簡式審判程序進
    行之處，爰依刑事訴訟法第273 條之1 第1 項、第284 條之
    1 之規定，裁定本件由受命法官獨任進行簡式審判程序，合
    先敘明。
二、上揭事實，業據被告於本院審理中坦承不諱，且其於98年1
    月21日所採驗之尿液，經送往臺灣檢驗科技股份有限公司以
    GC/MS方法（氣相層析/質譜儀法）檢驗，結果均確呈第一級
    毒品海洛因代謝後嗎啡及第二級毒品甲基安非他命之陽性反
    應，此有卷附該公司98年2月16日報告編號UL/2009/20056號
    濫用藥物檢驗報告、臺北縣政府警察局汐止分局查獲違反毒
    品危害防制條例案姓名對照表各1 紙在卷可稽（見98年度毒
    偵字第1913號卷第7、8頁），足認被告自白與事實相符，洵
    堪採為論罪科刑之依據。
三、又毒品危害防制條例於92年7 月9 日修正公佈，自93年1 月
    9 日施行，其中第20條、第23條將施用毒品之刑事處遇程式
    ，區分為「初犯」及「5 年內再犯」、「5 年後再犯」。依
    其立法理由之說明：「初犯」，經觀察、勒戒或強制戒治後
    ，應為不起訴處分或不付審理之裁定；經觀察、勒戒或強制
    戒治執行完畢釋放後，「5 年內再犯」者，因其再犯率甚高
    ，原實施之觀察、勒戒及強制戒治既已無法收其實效，爰依
    法追訴或裁定交付審理。至於經觀察、勒戒或強制戒治執行
    完畢釋放後，「5 年後再犯」者，前所實施之觀察、勒戒或
    強制戒治已足以遮斷其施用毒品之毒癮，為期自新及協助其
    斷除毒癮，仍適用「初犯」規定，先經觀察、勒戒或強制戒
    治之程式。從而，依修正後之規定，僅限於「初犯」及「5
    年後再犯」二種情形，始應先經觀察、勒戒或強制戒治程式
    。倘被告於5 年內已再犯，經依法追訴處罰，縱其第三次（
    或第三次以上）再度施用毒品之時間，在初犯經觀察、勒戒
    或強制戒治執行完畢釋放5 年以後，已不合於「5 年後再犯
    」之規定，且因已於「5 年內再犯」，顯見其再犯率甚高，
    原實施觀察、勒戒或強制戒治，已無法收其實效，即應依該
    條例第10條處罰（最高法院97年度第5 次刑庭會議決議意旨
    參照）。被告既有如犯罪事實欄所示觀察、勒戒、強制戒治
    及論罪科刑之前科，此有臺灣高等法院被告前案紀錄表1 份
    附卷可參，是被告本次再犯施用毒品犯行，依上揭說明，顯
    非5 年後再犯，即無再行觀察、勒戒或強制戒治之必要，揆
    諸前揭說明，仍應依法論科。
四、查海洛因及甲基安非他命分屬毒品危害防制條例第2 條第2
    項第1 款所規定之第一級毒品及同條項第2 款所規定之第二
    級毒品，核被告所為，係犯毒品危害防制條例第10條第1 項
    施用第一級毒品罪及同條第2 項施用第二級毒品罪。被告持
    有第一、二級毒品，復分別進而施用，其持有毒品之低度行
    為，應分別為施用第一、二級毒品之高度行為所吸收，均不
    另論罪。被告所犯上開2 罪，犯意各別，行為互殊，應予分
    論併罰。又被告有事實欄所列前揭犯罪前科紀錄，有臺灣高
    等法院被告前案紀錄表可稽，其受有期徒刑之執行完畢，5
    年以內故意再犯本件有期徒刑以上之罪，均應依刑法第47條
    第1 項之規定，論以累犯，並加重其刑。爰審酌被告前已因
    施用毒品案件經觀察、勒戒及強制戒治，且有多次施用毒品
    犯罪前科紀錄，並經判刑確定入監執行，業如上述，本應徹
    底戒除毒癮，不料其竟仍繼續施用毒品，顯見其並無戒除毒
    害之決心，本不宜寬貸，惟念其施用毒品乃自戕一己之身體
    健康，並具有病患性人格之特質，反社會性之程度應屬較低
    ，且犯後坦承犯行，態度尚佳等一切情狀，分別量處如主文
    所示之刑，並定其應執行之刑，以資懲儆。
據上論斷，應依刑事訴訟法第273 條之1 第1 項、第299 條第1
項前段，毒品危害防制條例第10條第1 項、第2 項，刑法第11條
前段、第47條第1 項、第51條第5 款，判決如主文。
中    華    民    國    99    年    12    月    31    日
                  刑事第十一庭  法  官  錢衍蓁
上列正本證明與原本無異。
如不服本判決，應於判決送達後10日內敘明上訴理由，向本院提
出上訴狀 (應附繕本) ，上訴於臺灣高等法院。其未敘述上訴理
由者，應於上訴期間屆滿後20日內向本院補提理由書「切勿逕送
上級法院」。
                                書記官  劉靜慧
中    華    民    國   100    年    1     月    3     日
附錄本案論罪科刑法條全文：
毒品危害防制條例第10條
施用第一級毒品者，處6月以上5年以下有期徒刑。
施用第二級毒品者，處3年以下有期徒刑。

司法院資訊處製作；財團法人民間司法改革基金會備份。
